【裁判字號】    99,訴,6
【裁判日期】    990608
【裁判案由】    毒品危害防制條例
【裁判全文】
臺灣宜蘭地方法院刑事判決                 99年度訴字第6號
公  訴  人  臺灣宜蘭地方法院檢察署檢察官
被      告  丁○○
選任辯護人  林正欣律師
被      告  戊○○
選任辯護人  包漢銘律師
上列被告因毒品危害防制條例案件，經檢察官提起公訴（98年度
偵字第2356、2357號），本院判決如下：
    主  文
丁○○、戊○○均無罪。
    理  由
一、公訴意旨略以：被告丁○○與其女友被告戊○○共同基於販
    賣第二級毒品安非他命之犯意聯絡，由被告丁○○以其所使
    用門號0000000000號行動電話、被告戊○○以其所有之門號
    0000000000號行動電話為聯絡工具，共同（一）自民國97年
    11月初起至98年3月15日下午4時止，在宜蘭縣頭城鎮○○○
    路60號，以每次每包新臺幣（下同）1,000元之代價，販賣
    第二級毒品甲基安非他命與己○○7次；（二）於98年3月15
    日下午9時，在同上處所，以2,000之代價，販賣第二級毒品
    甲基安非他命1包與甲○○1次；（三）於98年3月22日下午4
    時許，在同上處所，以1,000元之代價，販賣第二級毒品甲
    基安非他命1包與不詳姓名年籍之男子。嗣於98年3月31日中
    午12時30分許，在宜蘭縣頭城鎮○○○路60號，為警持搜索
    票搜索，並扣得安非他命2包、電子磅秤1台及分裝袋59包。
    因認被告2人均涉犯毒品危害防制條例第4條第2項之販賣第
    二級毒品罪嫌。
二、按犯罪事實應依證據認定之，無證據不得認定犯罪事實，刑
    事訴訟法第154條第2項定有明文。次按事實之認定應憑證據
    ，如未能發現相當證據，或證據不足以證明，自不能以推測
    或擬制之方法為裁判之基礎；又認定不利於被告之事實，須
    依積極證據，苟積極證據不足為不利於被告事實之認定時，
    即應為有利於被告之認定，更不必有何有利之證據（最高法
    院40年台上字第86號、30年上字第816號判例參照）。再所
    謂「積極證據足以為不利被告事實之認定」，係指據為訴訟
    上證明之全盤證據資料，在客觀上已達於通常一般人均不致
    於有所懷疑，而得確信被告確曾犯罪之程度，若未達此一程
    度，而有合理懷疑之存在時，即無從為有罪之確信（同院76
    年度台上字第4986號判例意旨參照）。再者，被告之自白，
    不得作為有罪判決之唯一證據，仍應調查其他必要之證據，
    以察其是否與事實相符，刑事訴訟法第156條第2項定有明文
    。另施用毒品者之指證，其真實性有待其他必要之證據加以
    補強，若施用毒品者之指證，其真實性仍有合理之懷疑存在
    時，在此項合理之懷疑未澄清前，自不能遽為有罪之判斷，
    茲所謂其他必要之補強證據，即在排除此項合理之懷疑，使
    之達於可得確信之程度，否則即應為被告有利之推定（最高
    法院90年度台上字第3115號判決參照）。
三、公訴人認被告2人涉犯上開罪嫌，無非以：被告丁○○於警
    詢及偵查中之供述、被告戊○○於警詢之自白及偵查中之供
    述、證人己○○、甲○○及丙○○於警詢及偵查中之證述、
    被告2人所使用之行動電話通聯紀錄、交通部民用航空局航
    空醫務中心毒品鑑定書、扣案之安非他命2包、電子磅秤1台
    及分裝袋59包等，資為論據。
四、訊據被告2人堅決否認上開犯行，被告丁○○辯稱：未曾販
    賣毒品與己○○、甲○○與其他不詳姓名之人，伊與己○○
    、丙○○素有怨隙，渠等指證不實，伊不認識甲○○，不知
    甲○○為何指證伊等語；被告戊○○則辯稱：伊沒有販賣毒
    品，在警詢中係被員警訊問方式嚇到，才照員警的意思製作
    筆錄等語。
五、經查：
（一）關於證據能力部分：
   1、按被告以外之人於審判外之言詞或書面陳述，除法律有規
      定者外，不得作為證據，刑事訴訟法第159條第1項定有明
      文。就被告丁○○部分，證人己○○、甲○○、丙○○、
      被告戊○○於警詢時所為的陳述，屬於被告丁○○以外之
      人於審判外之陳述，並經被告丁○○及辯護人否認渠等上
      開陳述之證據能力，依刑事訴訟法第159條第1項之規定，
      無證據能力。
   2、就被告戊○○部分，被告戊○○主張其於頭城派出所及礁
      溪分局之自白，非出於任意性，辯稱：伊被帶到頭城派出
      所裡面的停車場後，員警稱有人說伊販賣毒品，伊原罹患
      憂鬱症，精神恍惚，因此嚇到，就說被告丁○○有打電話
      給伊，要伊拿東西給他人，之後伊在派出所製作筆錄時，
      員警問有沒有幫被告丁○○賣一、二包東西，伊稱沒有，
      員警就很兇地說，剛才承認有，怎麼又說沒有等語，要不
      然要把伊送到法院去，伊就承認有。後來到礁溪分局，礁
      溪分局的警察就按照在頭城筆錄做云云。惟查，經本院勘
      驗勘驗98年3月31日警詢光碟結果，員警先對被告戊○○
      進行人別訊問、經濟情況，再告知罪名、有選任辯護人、
      保持緘默等三項權利。訊問過程平和，被告戊○○態度自
      然應訊，過程中尚自由抽菸，訊問內容大致如警訊筆錄。
      並無任何證據顯示被告戊○○於警詢時有何遭威嚇後陳述
      之情狀。再者，被告戊○○年值中年，智慮正常，豈可能
      僅因員警告知有人稱伊販賣毒品，即因而遭受驚嚇而自行
      坦承非自己所為之罪行，其所稱自白非出於任意性之原因
      ，與常理不合。況且，被告戊○○於98年3月31日下午2時
      47分至下午3時45分先於宜蘭縣政府警察局礁溪分局頭城
      分駐所製作第一次警詢筆錄後，再於同日下午8時40分至
      下午9時15分在宜蘭縣政府警察局礁溪分局偵查隊製作第
      二次警詢筆錄，2次均自白確有幫助被告丁○○販賣第二
      級毒品甲基安非他命之行為。而被告戊○○於本院準備程
      序時亦自承「礁溪分局的員警沒有對我怎麼樣」等語，顯
      見在此意思未受壓制之情形下，被告戊○○仍為相同之自
      白，足認被告戊○○2次警詢筆錄之陳述均係出於任意性
      。被告戊○○對於其自白非出於任意性之主張，要難成立
      。從而，被告戊○○於警詢之自白，對被告戊○○而言，
      仍有證據能力，合先敘明。
（二）關於公訴人認被告等販賣第二級毒品甲基安非他命與己○○部分，證人己○○固於偵查中結證證稱：伊自97年11月
      初某日起至98年3月15日下午4時止，在宜蘭縣頭城鎮○○○路60號被告丁○○住處，以每次每包1,000元之代價，
      向被告丁○○購買第二級毒品甲基安非他命7次等語。惟
      其於本院審理時，接受辯護人行主詰問時，則改稱：是員
      警知道伊與被告丁○○有財務糾紛，問伊要不要出一口怨
      氣，員警製作好筆錄後，要伊按照筆錄之內容回答，伊即
      按照筆錄之內容回答云云。惟再經檢察官行反詰問後，又
      改稱：伊有曾經請被告丁○○幫伊調向「阿周」毒品，時
      間、次數、地點均如偵查筆錄所載，請被告丁○○調毒品
      ，伊將錢直接交給「阿周」，毒品則由被告丁○○交給伊
      云云。然而證人己○○對於伊付錢給「阿周」，為何毒品
      還要透過被告丁○○交付與伊乙節，則沈默以對，未能提
      合理說明。是證人己○○於本院審理時之證述，前後矛盾
      不一，且與常情不合，其證言之證明力薄弱，不足以為被
      告有利或不利之證據。是關於被告是否販賣第二級毒品甲
      基安非他命與己○○，應檢視者，為證人己○○於偵查中
      之證述是否有其他證據加以補強。然查，證人己○○自97
      年10月19日出監後起至98年2月28日止，經被告丁○○之
      胞姊乙○○之收留，住在被告丁○○位於宜蘭縣頭城鎮○○○路60號之住處等情，為證人己○○於本院審理時證述
      明確，並有證人乙○○於本院審理時之證述可參。嗣後己○○因多次有竊取乙○○所管理之宮廟財物之行為，為乙○○所逐出等情，為證人乙○○證述明確，證人己○○亦
      證稱伊係因被告戊○○說伊偷錢，鬧得大家不愉快，有一
      些口角，乙○○請伊離開等語，顯見證人乙○○之證述確
      屬有據。又被告丁○○陳述伊曾打己○○打到住院等語，
      亦經證人己○○證實無誤，則證人己○○與被告丁○○、
      被告戊○○間確有怨隙，非無誣陷被告2人之可能。再者
      ，證人己○○出監後，尚須經乙○○收留始有住處，期間
      乙○○怕己○○沒有飯吃，偶爾給己○○500元或1,000元
      等情，有證人乙○○之證述可參，證人己○○亦自承乙○○每天給伊一、二百元等語，顯見證人己○○經濟狀況甚
      為窘困，則伊是否有能力支付七千元向被告丁○○購買第
      二級毒品甲基安非他命，亦有疑問。復且，證人己○○於
      98年2月28日已離開被告丁○○於宜蘭縣頭城鎮○○○路6
      0號之住處，僅有幾次於夜間潛入被告丁○○住處拿取自
      己物品等情，為證人己○○於本院審理時證述明確，則證
      人己○○於偵查中所稱直至98年3月15日下午4時仍有向被
      告丁○○購買第二級毒品甲基安非他命云云，時間上亦有
      不符。另查，證人己○○所使用之0000000000號行動電話
      雖與被告丁○○所使用之0000000000號行動電話及被告戊○○所使用之0000000000號行動電話有多次通話紀錄，惟
      徒憑上開通聯紀錄，尚難遽以推斷係有聯繫購買毒品之事
      實。綜上，證人己○○對被告2人指證有販賣第二級毒品
      甲基安非他命，非無瑕疵，且無其他補強證據可佐，無法
      排除本院合理之懷疑，而達於可得確信之程度，本院認徒
      憑證人己○○之證述，尚不得為被告2人有罪之認定。
（三）關於公訴人認被告等販賣第二級毒品甲基安非他命與甲○○部分，固有證人甲○○於偵查中結證證稱：伊於98年3
      月15日下午9時許，在宜蘭縣頭城鎮○○○路60號，向被
      告丁○○以2,000元之代價購買安非他命1包等語。惟於本
      院審理時即改稱：伊未曾向被告丁○○買過安非他命，是
      警察叫伊指認被告丁○○，否則要找伊麻煩，伊才答應指
      證被告丁○○，嗣後在偵查中，因為前已於警詢指認被告
      丁○○，所以仍為與警詢相同之陳述等語。則證人甲○○
      前後證述不一，其於偵查中指證被告丁○○之證據價值已
      嫌薄弱。且本件亦無其他補強證據足以證明被告丁○○確
      有販賣第二級毒品甲基安非他命與證人甲○○，及被告戊○○就此部分與被告丁○○有何犯意聯絡及行為分擔，是
      此部分亦不得為被告2人不利之認定。
（四）關於公訴人認被告等販賣第二級毒品甲基安非他命與「不
      詳姓名男子」部分，證人丙○○於偵查中固證稱：98年3
      月22日下午4時，伊於宜蘭縣頭城鎮○○○路60號住處之
      走道，看見一名約四十餘歲之男子，以1,000元之代價向
      被告戊○○購買安非他命1包。被告戊○○負責在宜蘭縣
      頭城鎮○○○路60號賣毒品，被告丁○○負責去外面拿毒
      品回來等語。惟於本院審理時則證稱：伊是見到被告戊○○與一名男子在交接1小包白白的東西，伊是因為聽到那
      邊出入的人在說，被告丁○○在賣安非他命，伊沒有說被
      告戊○○在賣什麼，也沒有說被告丁○○負責去外面拿毒
      品等語。則依證人丙○○之證述，顯係因見被告戊○○交
      付某人一小包白色物品，則依據他人之敘述，而推論被告
      戊○○所交付者為第二級毒品甲基安非他命。該包物品究
      是否為第二級毒品甲基安非他命，尚難徒據證人丙○○之
      上開證述即予認定。又本件被告戊○○交易對象不明，未
      經傳喚訊問，無從得知證人丙○○所見之該不詳姓名之男
      子係基於何原因交付被告戊○○1,000元、該男子所收受
      之一小包白色物品是否為甲基安非他命、伊是否確與被告
      戊○○有買賣甲基安非他命之合意及被告戊○○是否意圖
      營利等情。另證人丙○○雖於偵查中稱：被告丁○○負責
      去外面拿毒品等語，究係如何見聞而得知，亦未敘明。證
      人丙○○於本院已否認曾為上開陳述，是亦無從得知是否
      確有證人丙○○所稱負責在外拿毒品等情。此外，此部分
      亦無其他補強證據足以證明被告戊○○確有販賣第二級毒
      品甲基安非他命與「不詳姓名之男子」，及被告丁○○就
      此部分與被告戊○○有何犯意聯絡及行為分擔，是此部分
      亦不得為被告2人不利之認定。
（五）被告戊○○雖於警詢中自白有幫被告丁○○販毒2、3次毒
      品，由別人先打行動電話給被告丁○○，被告丁○○再打
      電話給伊，由伊將已分裝好之安非他命1小包賣給不明男
      子，交易時間均在晚上11時至12時之間，事後由被告丁○○向購買之人收取金錢等語，惟與證人丙○○所指證伊所
      見被告戊○○交付某男子1小包東西之時間為下午4時、且
      見該名男子當場交付1,000元與被告戊○○等陳述均有不
      符。此外，並無其他補強證據足以證明被告戊○○於警詢
      之自白為真實，則徒據其自白不得據為被告戊○○有罪之
      認定。
（六）本件經搜索被告丁○○宜蘭縣頭城鎮○○○路60號住處後
      ，扣得第二級毒品甲基安非他命2小包，斯時秤重各為1.1
      2公克、1.16公克，另扣得電子磅秤1台及分裝袋59包，有
      礁溪分局搜索扣押筆錄、扣押物品目錄表及收據在卷可按
      。嗣後該甲基安非他命2小包移送臺灣宜蘭地方法院檢察
      署扣案後，為毛重各為3.91公克及0.77公克之甲基安非他
      命2小包，經送交通部民用航空局航空醫務中心鑑定後，
      確有甲基安非他命成分，實稱毛重4.7510公克，驗後餘重
      4.1158公克，有交通部民用航空局航空醫務中心毒品鑑定
      書可按。員警查獲之甲基安非他命2包之重量，與嗣後移
      送至臺灣宜蘭地方法院檢察署之甲基安非他命重量顯有不
      同，移送至臺灣宜蘭地方法院檢察署是否確為搜索扣案之
      甲基安非他命，已有疑問。又不論搜索查獲或移送之甲基
      安非他命數量均少，而被告丁○○確有施用第二級毒品甲
      基安非他命之習慣，有被告戊○○、證人乙○○於本院之
      證述可參，復有被告丁○○臺灣高等法院被告前案紀錄表
      在卷可證、是被告丁○○陳述上開毒品為伊自行持有以備
      施用，尚非無據。另僅有扣案之電子磅秤1台及分裝袋59
      包，亦不足以證明係供被告丁○○販賣第二級毒品甲基安
      非他命所使用，是此部分扣案證據亦不能為被告等不利之
      認定。
六、綜上所述，本院認依公訴人所舉證據，對被告2人是否共同
    販賣第二級毒品與己○○、甲○○及「不詳姓名男子」之犯
    行，仍有合理之可疑。依「罪證有疑，利於被告」之證據法
    則，則不得遽為不利被告2人之認定。此外，復查無證據證
    明被告2人涉犯公訴人所指之上開犯行，不能證明被告2人犯
    罪，依法應為無罪之諭知。
據上論斷，應依刑事訴訟法第301條第1項，判決如主文。
本案經檢察官張立言到庭執行職務
中    華    民    國    99    年    6     月    8     日
                  刑事第三庭  審判長法  官  黃永勝
                                    法  官  鄭貽馨
                                    法  官  謝佩玲
以上正本證明與原本無異。
如不服本判決應於收受本判決後10日內向本院提出上訴書狀，並
應敘述具體理由。若未敘述理由者，應於上訴期間屆滿後20日內
向本院補提理由書狀（均須按他造當事人之人數附繕本）。
                                    書記官  李玉雲
中    華    民    國    99    年    6     月    8     日

司法院資訊處製作；財團法人民間司法改革基金會備份。
